臺灣桃園地方法院行政訴訟裁定
111年度救字第2號
聲  請  人  許名宏  
相  對  人  法務部矯正署

代  表  人  黃俊棠  
相  對  人  法務部○○○○○○○

代  表  人  吳澤生  
上列當事人間監獄行刑法事件(本院111年度監簡字第10號)，聲
請人聲請訴訟救助，本院裁定如下：
    主  文
聲請駁回。
    理  由
一、按「當事人無資力支出訴訟費用者，行政法院應依聲請，以
    裁定准予訴訟救助。但顯無勝訴之望者，不在此限。」、「
    （第1項）聲請訴訟救助，應向受訴行政法院為之。（第2項
    ）無資力支出訴訟費用之事由應釋明之。」行政訴訟法第10
    1條、第102條第1項、第2項分別定有明文。所謂無資力，係
    指窘於生活，且缺乏經濟上之信用者（最高行政法院97年度
    裁聲字第18號判例參照）；亦即若非取給必需之生活費不能
    支出訴訟費用，且無籌措款項以支出訴訟費用之信用能力者
    ，尚難謂之為無資力支出訴訟費用。而關於無資力支出訴訟
    費用之事由，應提出可使行政法院信其主張為真實且能即時
    調查之證據以釋明之，此觀依行政訴訟法第102條第2項及第
    176條準用民事訴訟法第284條之規定自明。又所謂釋明係指
    讓法院得到大致的心證，可使法院信其主張為真實之證據而
    言。故法院調查聲請人是否無資力支出訴訟費用，專就聲請
    人提出之證據為之，如聲請人未提出證據，或依其提出之證
    據，未能信其無資力支出訴訟費用之主張為真實，應駁回其
    聲請。
二、聲請人聲請意旨略以：聲請人從新竹監獄移監至臺北監獄所
    攜之掌上型電視及數位式收音機各一台，卻遭相對人法務部
    ○○○○○○○0○○○○○○)在依法無據情況下強制保管中，為此提起
    行政訴訟請求相對人返還，又因聲請人現為受刑人，每月勞
    作金薪響餉僅新臺幣(下同)500元左右，屬清寒階級，為此
    聲請訴訟救助等語。
三、經查，聲請人對於相對人提起之行政訴訟現由本院111年度
    監簡字第10號監獄行刑法事件(下稱本案訴訟)繫屬中，又聲
    請人係因其所有之掌上型電視及數位式收音機各一台，遭相
    對人臺北監獄強制保管中，聲請人不服該強制保管處分而提
    起本案訴訟等事實，此有聲請人於本案訴訟所提出之起訴狀
    1份在卷可稽。觀諸聲請人所有之掌上型電視及數位式收音
    機各一台均係屬於有相當經濟價值之高價電器產品，是顯難
    認聲請人係屬缺乏經濟上信用之人，而無資力支出本案訴訟
    之裁判費用1,000 元0 ○○○行刑法第114 條第1 項規定，裁
    判費為行政簡易訴訟程序之裁判費之二分之一) 。再者，聲
    請人亦自陳其每月有勞作金大約500元左右之收入，而聲請
    人現係在監執行，並無住宿、飲食等必需之生活費支出，上
    開勞作金之收入即非屬於支出生活費之必需費用，而能作為
    支出訴訟費用，且聲請人亦可能會有親友給予金錢資助，況
    且亦有不少在監受刑人提起行政訴訟，均自行繳納裁判費用
    ，而未聲請訴訟救助，是尚難僅以聲請人係在監受刑人之事
    由，即遽予准許訴訟救助。此外，聲請人亦未釋明其如何窘
    於生活且有何缺乏經濟上信用之情事，復未提出其他得以即
    時調查，使本院信其主張為真實之證據，以釋明其無資力支
    出訴訟費用，亦未提出本院管轄區域內有資力之人出具保證
    書代之。揆諸首揭規定及說明，本件聲請不應准許，應予駁
    回。
中　　華　　民　　國　　111 　年　　4 　　月　　6 　　日
　　　　　　　　　行政訴訟庭法　官　黃漢權
上為正本係照原本作成。
如不服本裁定，應於送達後10日內向本院提出抗告狀（須按他造
人數附繕本）。
中　　華　　民　　國　　111 　年　　4 　　月　　7 　　日
　　　　　　　　　　　　　　書記官　蕭竣升